臺灣臺北地方法院民事判決　　　　　　 93年度簡上字第539號
上　訴　人　丙○○
訴訟代理人　甲○○
被　上訴人　乙○○
上列當事人間返還借款事件，上訴人對於中華民國93年7 月23日
本院臺北簡易庭93年度北簡字第8613號第一審判決提起上訴，本
院於93年12月31日言詞辯論終結，判決如下：
    主  文
上訴駁回。
第二審訴訟費用由上訴人負擔。
    事  實
甲、上訴人方面：
一、聲明：(一)原判決廢棄。(二)被上訴人應給付上訴人新臺幣（下
    同）四十五萬元，及自起訴狀繕本送達翌日即民國93年6 月
    19日起至清償日止，按年利率百分之五計算之利息。
二、陳述：除與原判決記載相同者，茲引用之外，補稱：
    原判決所稱之消費借貸及連帶保證等語，係伊為說明如何取
    得如附表編號一至五所示支票（以下稱系爭支票）之事實背
    景，而非請求之法律關係；且伊於原審尚依票款請求權提起
    訴訟，屬客觀訴之合併，惟原審並未審酌，顯有疏漏。
三、證據：援用第一審所提證據。
乙、被上訴人方面：
一、聲明：上訴駁回。
二、陳述：除與原判決記載相同者，茲引用之外，補稱：
    因訴外人陳連錦與上訴人間有借貸糾紛，伊僅以國楓實業社
    名義簽發系爭支票交付給上訴人，然並未承受陳連錦系爭借
    款債務，亦未擔任該債務之連帶保證人。
三、證據：援用第一審所提證據。
    理  由
壹、程序部分：
    上訴人提起上訴固主張原審漏未審酌其票款請求權云云，然
    查，上訴人於原審起訴係主張：被上訴人簽發系爭支票，經
    訴外人陳連錦背書後，向伊借款四十五萬元，詎屆期提示竟
    不獲付款，爰訴請發票人國楓實業社及連帶債務人即被上訴
    人給付前開金額及自退票日起至清償日止，按年息百分之六
    計算之利息，嗣於原審言詞辯論期日當庭撤回對國楓實業社
    之訴訟，陳明：本件僅向被上訴人請求，並變更訴之聲明為
    被上訴人應給付四十五萬元及自訴狀繕送達翌日起至清償日
    止，按年息百分之五計算之利息，被上訴人為借款之連帶保
    證人，請求依據消費借款及保證關係返還借款等語，併主張
    被上訴人為債務承擔（見原審卷第三三頁），另於本院言詞
    辯論期日經審判長提示原審上開筆錄，闡明本件請求權基礎
    為何？經答稱：消費借貸及保證契約並債務承擔，未根據票
    據關係請求等語（見本院卷第三六頁），是上訴人並無本於
    票據關係為本件請求，原審自無漏未審酌該法律關係之情事
    ，合先敘明。
貳、得心證之理由：
一、本件上訴人主張：訴外人陳連錦曾向伊借款一百萬元，經被
    上訴人出面協商，同意由被上訴人承擔其中五十萬元之債務
    ，被上訴人並簽發如附表編號一至六所示支票以為清償，其
    餘五十萬元仍由陳連錦自行清償，被上訴人此舉已表示為連
    帶保證人及承擔債務之意。詎前開支票中四十五萬元之系爭
    支票，屆期經上訴人向付款人為付款之提示，竟遭退票，未
    獲付款等情，爰依消費借貸及連帶保證、債務承擔之法律關
    係，求為命被上訴人給付四十五萬元，及自起訴狀繕本送達
    翌日即93年6 月19日起至清償日止，按年利率百分之五計算
    之利息之判決。
二、被上訴人則以：伊固以國楓實業社之名義簽發系爭支票交付
    上訴人，惟係為向上訴人借款以清償訴外人陳連錦所有座落
    臺北縣中和市○○段芭蕉小段225 號等土地及其上建物之抵
    押權所用，惟上訴人並未交付借款四十五萬元，伊並未承擔
    陳連錦之借款債務，更未擔任陳連錦系爭債務之連帶保證人
    等語，資為抗辯。
三、查上訴人持有被上訴人交付以國楓實業社為發票人之如附表
    所示編號一至六所示支票，屆期就系爭支票部分向付款人為
    付款提示，未獲付款之事實，為兩造所不爭執，復有支票及
    臺北市票據交換所退票通知單等件附卷為證，自堪信為真實
    。
四、上訴人主張因訴外人陳連錦前向伊借貸一百萬元，經被上訴
    人協商後，同意承擔其中五十萬元之債務，並交付如附表所
    示之支票予上訴人，且同意擔任陳連錦該五十萬元之連帶保
    證人一節，已為被上訴人否認有承擔債務及擔任連帶保證之
    意，並以前詞抗辯。經查：
（一）按當事人主張有利於己之事實，就其事實有舉證之責任，
      民事訴訟法第二百七十七條定有明文；又民事訴訟如係由
      原告主張權利者，應先由原告負舉證之責，如原告先不能
      舉證，已證實自己主張之事實為真實，則被告就其抗辯事
      實即不能舉證，或其所舉證據尚有疵累，亦應駁回原告之
      請求，最高法院十七年上字第九一七號著有判例。上訴人
      既主張被上訴人承擔陳連錦積欠伊之五十萬元債務，並擔
      任陳連錦之連帶保證人等語，依前揭法條及判例之說明，
      上訴人自應對該主張負舉證之責。而上訴人對於前揭主張
      ，固據其提出收據一紙為證（原審卷第三七頁），然前揭
      收據僅記載「今收到新臺幣支票陸張如右，金額共計新臺
      幣伍拾萬元整，此致陳連錦先生。附記：清償91年字號北
      地中登字第46650 號抵押權支票轉交丙○○先生，經手人
      甲○○。中華民國91月10月26日」等語，前開記載均未有
      任何關於被上訴人承擔陳連錦系爭借款債務或同意擔任陳
      連錦借貸債務之連帶保證人之字句，是上訴人僅以前揭收
      據為被上訴人承擔系爭借款債務或擔任陳連錦之連帶保證
      人之依據，難認其舉證責任已盡完臻。
（二）再查，被上訴人以國楓實業社為發票人簽發系爭支票，由
      上訴人訴訟代理人甲○○轉交上訴人，甲○○於收受支票
      同時簽發前揭收據一節，為兩造所不爭執（詳本院卷第三
      七頁），此一事實與前開收據所記載之內容互核相符，益
      徵被上訴人所言不虛。又支票為無因證券，支票之簽發與
      其基礎之原因關係互相獨立，是不能以簽發支票之行為作
      為原因關係之證明。是本件被上訴人交付上訴人之系爭支
      票縱如被上訴人所辯，係為清償前揭收據附記之91年字號
      北地中登字第4665 0號抵押權之事實，亦無法證明被上訴
      人有承擔陳連錦之債務或為其擔任借款連帶保證人之事實
      。此外，上訴人迄今尚未能提出其他足以證明被上訴人承
      擔陳連錦之債務或為其擔任連帶保證人之證據，則其主張
      難認為真實。
五、綜上所述，上訴人既無法證明被上訴人承擔陳連錦對上訴人
    之五十萬元借款債務或擔任該債務之連帶保證人，其本於消
    費借貸及連帶保證、承擔債務之法律關係，請求被上訴人應
    給付四十五萬元及自起訴狀繕本送達翌日即民國93年6 月19
    日起至清償日止，按年利率百分之五計算之利息，為無理由
    ，不應准許。原審為上訴人敗訴之判決，並無不合。上訴意
    旨指摘原判決不當，聲明廢棄改判，為無理由，應予駁回。
六、據上論結，本件上訴為無理由。依民事訴訟法第436 條之1
    第3項 、第449 條第1 項、第78條，判決如主文。
中　　華　　民　　國　　94　　年　　1 　　月　  14　　日
                        民事第二庭審判長法官  詹文馨
                                        法官  吳淑惠
                                        法官  洪純莉
以上正本係照原本作成
不得上訴
中　　華　　民　　國　　94　　年　　1 　　月　  14　　日
                                      書記官  黃慧怡
┌──────────────────────────┐
│附表：                           93年度簡上字第539號│
├──┬─────┬────┬──────┬─────┤
│編號│ 發票人　 │付款人  │ 發　票　日 │ 票面金額 │
├──┼─────┼────┼──────┼─────┤
│一  │國楓實業社│誠泰銀行│91年2月5日  │ 50,000元 │
│    │          │西園分行│            │          │
├──┼─────┼────┼──────┼─────┤
│二  │國楓實業社│誠泰銀行│91年3月26日 │100,000元 │
│    │          │西園分行│            │          │
├──┼─────┼────┼──────┼─────┤
│三  │國楓實業社│誠泰銀行│91年4月26日 │150,000元 │
│    │          │西園分行│            │          │
├──┼─────┼────┼──────┼─────┤
│四  │國楓實業社│誠泰銀行│91年5月日10 │100,000元 │
│    │          │西園分行│            │          │
├──┼─────┼────┼──────┼─────┤
│五  │國楓實業社│誠泰銀行│91年12月31日│ 50,000元 │
│    │          │西園分行│            │          │
├──┼─────┼────┼──────┼─────┤
│六  │國楓實業社│誠泰銀行│91年12月5日 │ 50,000元 │
│    │          │西園分行│            │          │
└──┴─────┴────┴──────┴─────┘
